最高法院刑事判決　　　　　　　　　　　　　　　九十三年度台上字第三三四三號
　　上　訴　人　乙○○
　　　　　　　　　　　　（現在台灣屏東戒治所戒治中）
　　　　　　　　丙○○
　　共　　　同
　　選任辯護人　吳澄潔律師
　　上　訴　人　甲○○
右上訴人等因強盜案件，不服台灣高等法院高雄分院中華民國九十三年三月八日第二
審判決（九十二年度上訴字第一七二三號，起訴案號：台灣屏東地方法院檢察署九十
一年度偵字第二九九二號），提起上訴，本院判決如左：
    主  文
原判決關於乙○○、甲○○部分及丙○○強盜部分均撤銷，發回台灣高等法院高雄分
院。
    理  由
本件原判決認定上訴人乙○○、丙○○、甲○○於民國九十一年五月十三日下午十時
許，由甲○○駕駛九Ｍ｜九一四一號自小客車，搭載乙○○、丙○○、朱文顯，至屏
東縣潮州鎮○○路一七七號林政富經營之檳榔店。因林政富外出未遇，適見洪明傑駕
駛ＶＮ｜一三六五號小貨車正載運檳榔。丙○○竟臨時起意，提議強取洪明傑載運之
檳榔，乙○○、甲○○亦當場默示同意。三人即共同基於意圖為自己不法所有之強盜
犯意聯絡，甲○○隨即駕車尾隨洪明傑駕駛之小貨車。其後，洪明傑駕車至屏東縣潮
州鎮○○路八０號卓昭篇住處前，甲○○亦將車停在附近伺機行動。嗣見洪明傑未將
車輛熄火即下車收取托運之檳榔，上訴人等三人認有機可乘，即推由丙○○、乙○○
下車強取，甲○○在旁見機接應。丙○○乃戴帽子、口罩及攜帶乙○○所有之玩具手
槍（缺槍管）一支，乙○○則戴口罩、手套。二人下車後，丙○○旋持玩具手槍以強
暴方法指向正走出之洪明傑胸、腹部，並口出穢言「幹」，洪明傑見狀，心生畏懼而
不能抵抗。乙○○即趁機進入小貨車駕駛，而後丙○○即將玩具槍交由乙○○仍持以
指向洪明傑，丙○○乃快速進入小貨車乘坐，隨而乙○○即將洪明傑之小貨車駛離，
甲○○在旁亦同時駕車載無犯意聯絡之朱文顯離去，而結夥三人強取洪明傑駕駛之小
貨車及車上檳榔約三十餘件得手等情。因而撤銷第一審關於此部分之科刑判決，改判
論處上訴人等三人意圖為自己不法之所有，結夥三人以上，以強暴至使不能抗拒，而
取他人之物（均累犯）罪刑，固非無見。
惟查：(一)按證據之證明力雖由法院自由判斷，然證據之本身存有瑕疵或對於待證事實
不足以供證明之資料，而事實審仍採為判決基礎，則其自由判斷之職權行使，即不得
謂非逾越範圍。原判決認定上訴人三人於行搶時，推由丙○○、乙○○下車強取，甲
○○在旁見機接應。並於得手後由乙○○將洪明傑之小貨車駛離，甲○○在旁亦同時
駕車載無犯意聯絡之朱文顯離去，而結夥三人強取洪明傑駕駛之小貨車及車上檳榔約
三十餘件得手等情。於理由內係採取證人許嘉益於第一審結證稱：「我當天晚上九點
多……我走路要回家，我走到我家的時候……我看到有一台轎車停在十字路口的旁邊
……」、「……我聽到有人喊『賊仔』，我就看到現場二部車子同時開走」等語，為
論罪之依據之一。然證人許嘉益於第一審亦同時證稱：「（你是何時才聽到有人喊『
賊仔』？）我是在該自小客車走了後，約四、五分鐘後才聽到，之後我才看到該貨車
走掉，我是聽到有人喊『賊仔』的同時，該小貨車才走掉。」（見第一審卷第一九０
頁）。證人許嘉益於同日在第一審訊問時，或稱「我聽到有人喊『賊仔』，我就看到
現場二部車子同時開走」，或稱：「我是在該自小客車走了後，約四、五分鐘後才聽
到（有人喊『賊仔』）」，前後不相符合。如果許嘉益所稱該部小客車走後四、五鐘
後，才聽到有人喊『賊仔』，小貨車才開走等語為可採取，則甲○○似未在現場接應
把風，此與原判決認定之事實即不相符合。甲○○如僅共謀犯案而未在場實施，上訴
人等是否成立結夥三人以上強盜罪，即非無疑。許嘉益之證詞前後似有矛盾之處，原
判決未予釐清，遽採為論處上訴人等罪刑之依據，難認適法。(二)有罪之判決書，對被
告有利之證據不採納者，應說明其理由，為刑事訴訟法第三百十條第二款所明定。故
有罪判決書對於被告有利之證據，如不加採納，必須說明其不予採納之理由，否則即
難謂無判決不備理由之違誤。原判決認定甲○○駕車在旁見機接應丙○○、乙○○部
分，係以被害人洪明傑於偵、審之證述，及證人許嘉益於第一審之證詞為主要依據。
然甲○○於警詢及偵、審中一再辯稱，當天丙○○和乙○○下車後，他就開車走了（
見警卷第十三頁、偵查卷第八十、二一六頁、第一審卷第九十二頁）。同案被告朱文
顯亦先後供稱：「丙○○叫甲○○停車，以該貨車距離約三十公尺，之後丙○○與乙
○○下車用跑的接近該貨車，當然甲○○發現情形不對，就載著我往潮州鎮之方向行
駛」（見警卷第十七頁）、「丙○○、乙○○下車後，丙○○叫我們開車先回去，我
們就馬上離開，方向是往潮州」（見偵查卷第八十一頁）、「……丙○○就先下車，
之後揚世榮就跟著下車，我當時沒有注意到他們手上是否有拿東西，丙○○要下車的
時候，叫我們先將車子開回去，之後我們就走掉了……」（見第一審卷第二二九、二
三０頁）。所稱如果均可採取，甲○○是否有共同實施本件強盜行為，即有研酌之餘
地。此涉及本件犯罪情節，原判決對上開有利於上訴人三人之供述不加採納，復不說
明其理由，有判決理由不備之違誤。上訴意旨均指摘原判決不當，非無理由，應認原
判決有撤銷發回更審之原因。
據上論結，應依刑事訴訟法第三百九十七條、第四百零一條，判決如主文。
中　　　華　　　民　　　國　　九十三　　年　　　六　　　月　　 三十 　　日
                              最高法院刑事第六庭
                                  審判長法官  吳　雄　銘
                                        法官  池　啟　明
                                        法官  石　木　欽
                                        法官  郭　毓　洲
                                        法官  吳　三　龍
      右正本證明與原本無異
                                              書  記  官
中　　　華　　　民　　　國　　九十三　　年　　　七　　　月　　　　　　　日
                                                                        Ｂ
